【裁判字號】    98,交上易,28
【裁判日期】    980311
【裁判案由】    過失致死
【裁判全文】
臺灣高等法院臺中分院刑事判決        98年度交上易字第28號
上  訴  人  臺灣臺中地方法院檢察署檢察官
上  訴  人
即  被  告  甲○○
上列上訴人等因被告過失致死案件，不服臺灣臺中地方法院97年
度交易字第626號中華民國97年11月12日第一審判決（起訴案號
：臺灣臺中地方法院檢察署97年度偵字第18746號），提起上訴
，本院判決如下：
    主  文
上訴駁回。
甲○○緩刑貳年。並應依如附件一調解書所示，就尚未給付之餘
額新臺幣伍拾萬元部分，自民國九十八年三月二十日起至民國一
百年三月二十日止，於每月二十日給付丙○○、林葉桂英新臺幣
貳萬元；如一期不履行，視為全部到期。
    事實及理由
一、本案經本院審理結果，認第一審判決認事用法並無不當，量
    刑亦屬妥適，應予維持，並引用第一審判決書之記載（如附
    件二）。
二、上訴人即被告（下簡稱被告）甲○○上訴意旨略以：案發當
    時，伊雖係轉彎車，但被害人騎乘機車速度過快，時速約90
    多公里，此由現場並無機車煞車痕可證，故本案車禍主要過
    失應為被害人，伊應僅負次要過失責任，原審量處有期徒刑
    7月，確屬過重，不符比例原則；伊於車禍後，即刻叫救護
    車將傷者送醫，向警員自首，並已與另名告訴人丁○○達成
    和解，賠償其新臺幣（下同）50萬元，並徵得其諒解而撤回
    告訴，就被害人林育聖死亡部分，伊亦願意賠償告訴人丙○○300萬元；伊犯後態度良好，請從輕量刑，並給予緩刑之
    自新機會等語。檢察官上訴意旨略以：被害人雖與有過失，
    然被告係轉彎車，本應讓直行車先行，卻貿然違規左轉，導
    致車禍發生、被害人死亡，被告過失情節嚴重，應予嚴懲，
    另被告雖向警員坦承肇事，然與告訴人丙○○調解過程中，
    態度不佳，不僅使告訴人丙○○痛失親人，且受身心煎熬，
    原審僅量處有期徒刑7月，顯然過輕，為此，根據告訴人丙○○之請求，提起上訴等語。
三、經查：
  (一)案發當時被告駕駛車牌號碼PB-4199號自用小客車沿臺中縣
    太平市○○號道路由南向北行駛，行經與宜昌東路90巷口欲
    左轉時，適有被害人林育聖騎乘車牌號碼G52-268號重型機
    車附載丁○○，沿特2號道路由北向南騎乘而來，因而在該
    路口被告所駕自用小客車右前車門處與被害人林育聖所騎機
    車前頭發生相撞而肇事，被害人林育聖、告訴人丁○○及機
    車均倒地，被害人林育聖當場受傷倒地嗣不治死亡等情，已
    據被告迭自警、偵訊及法院審理時均坦承無誤，並坦承有轉
    彎車未讓直行車先行之過失無誤。雖辯以被害人林育聖騎乘
    機車速度過快，約90多公里，應負主要過失責任云云，惟現
    場並未遺留被告所駕駛自用小客車及被害人林育聖騎乘機車
    之煞車痕跡，自無從由煞車痕跡正確判斷當時雙方時速若干
    ，亦無目擊證人足以證明被害人林育聖之時速多寡，被告憑
    現場無遺留煞車痕跡，據以判定被害人時速達90多公里，顯
    係其臆測之詞，此由其於本院供稱：「當時我並沒有看到他
    摩托車的車速」一語（見本院卷第20頁）可明，被告辯以被
    害人林育聖應負主要過失責任一節，並無根據，要難採信。
  (二)次按「量刑輕重係屬事實審法院得依職權自由裁量之事項，
    苟已斟酌刑法第57條各款所列情狀而未逾越法定刑度，不得
    遽指為違法（最高法院75年臺上字第7033號判例參照）；且
    在同一犯罪事實與情節，如別無其他加重或減輕之原因，下
    級審量定之刑，亦無過重或失輕之不當情形，則上級審法院
    對下級審法院之職權行使，原則上應予尊重（最高法院85年
    度臺上字第2446號判決參照）。查被告所犯刑法第276條第1
    項之過失致人於死罪（另所犯同法第284條第1項後段之過失
    致重傷罪，因與被告被訴過失致死罪間，具有想像競合犯之
    裁判上1罪關係，依刑事訴訟法第348條第2項規定，視為亦
    已上訴，惟此部分已經告訴人丁○○於原審具狀撤回告訴，
    ，故原審不另為無罪之諭知，並無不合），法定本刑為「2
    年以下有期徒刑、拘役或2千元以下罰金」，本案復符合自
    首規定，依刑法第62條前段規定，並得減輕其刑2分之1，原
    審因而量處被告有期徒刑7月，亦屬妥適。被告上訴意旨認
    量刑過重，檢察官上訴意旨認量刑過輕，均指摘原判決不當
    ，為無可採，均應予駁回。
四、末查，被告前未曾受有期徒刑以上刑之宣告，有臺灣高等法
    院被告前案紀錄表1份在卷可按，係初犯，因過失致罹本案
    ，自始至終均坦承過失犯行，犯後已分別與告訴人丁○○、
    丙○○達成調解，並經告訴人丁○○撤回告訴，有聲請撤回
    告訴狀、臺灣臺中地方法院97年度中調字第1447號調解程序
    筆錄、臺中縣太平市調解委員會調解書各1份及支票2紙（面
    額均50萬元）、本票25紙（面額均2萬元）附卷（見原審卷
    第9、26頁、本院卷第32至38頁）可按，已就其過失行為作
    一彌補，被告係從事電腦車床之作業員，原月薪2萬餘元，
    目前被公司減薪為1萬8千元，經濟狀況尚可，並已盡力與告
    訴人等人達成調解，其經此偵審教訓，當益知戒慎而無再犯
    之虞，本院認前之宣告刑以暫不執行為適當，爰併予宣告緩
    刑2年，並依刑法第74條第2項第3款規定，令其依如主文所
    示方式支付告訴人丙○○及其配偶林葉桂英（同為被害人）
    各該期金額，以勵被告之自新，並對告訴人及其配偶有所保
    障，又前開主文第2項命被告向告訴人及其配偶給付賠償金
    額部分，得為民事強制執行名義，併予敘明。
據上論斷，應依刑事訴訟法第373條、第368條，刑法第74條第1
項第1款、第2項第3款，判決如主文。
本案經檢察官乙○○到庭執行職務。
中    華    民    國    98    年    3     月    11    日
            刑事第九庭  審判長法  官  江  德  千
                              法  官  康  應  龍
                              法  官  賴  妙  雲
以上正本證明與原本無異。
不得上訴。
                              書記官  蘇  昭  文
中    華    民    國    98    年    3     月    11    日
附件二：
臺灣臺中地方法院刑事判決             97年度交易字第626號
公  訴  人  臺灣臺中地方法院檢察署檢察官
被      告  甲○○  男  25歲（民國○○年○月○日生）
                    身分證統一編號：Ｚ000000000號
                    住台中縣太平市○○街95號
上列被告因過失致死等案件，經檢察官提起公訴（97年度偵字第
18746 號），經本院裁定改依簡式審判程序審理，判決如下：
    主    文
甲○○因過失致人於死，處有期徒刑柒月。
    犯 罪 事 實
一、甲○○於民國97年6 月28日晚間，駕駛車號PB－4199號自用
    小客車，沿臺中縣太平市○○ 號道路由南往北方向行駛，嗣
    於同日21時50分許，行至臺中縣太平市○○ 號路與宜昌東路
    90巷設有閃光黃燈號誌之交岔路口前左轉向西方向行駛時，
    原注意汽車行駛至交岔路口，其行進、轉彎時，轉彎車應讓
    直行車先行，及行經設置閃光黃燈號誌之交岔路口，應減速
    接近，注意安全並小心通過，讓直行車優先通行，且當時天
    候晴朗，夜間有照明，柏油路面乾燥無缺陷，道路視距良好
    ，亦無其他障礙物等不能注意之情形，竟疏未注意及此，貿
    然左轉，適逢林育聖騎乘車號G52 －268 號重型機車附載丁○○，沿臺中縣太平市○○ 號道路由北往南方向行駛，於通
    過上開設有閃光黃燈號誌之交岔路口時，亦疏未注意減速通
    過及未注意車前狀況，隨時採取必要之安全措施，迨甲○○
    左轉時，雙方避煞不及發生撞擊，致林育聖、丁○○人車倒
    地，林育聖受有顱腦損傷、胸腹部挫傷合併氣至胸、上下肢
    骨折等傷害，而休克當場不幸死亡；丁○○則受有胸腔鈍挫
    傷併雙側血胸、腹部鈍挫傷併骨盆骨折及腹腔內出血、左手
    肘撕裂傷（符合重大傷病）、出血性休克暨肺水腫、胸腔創
    傷性氣血胸合併呼吸衰竭、骨盆粉碎性骨折合併血管損傷及
    後腹腔大量出血左側髖關節之髖臼粉碎性骨折、股骨頭脫臼
    左上肢壓砸傷合併左肘關節開性傷口（有殘障之虞）等傷害
    （過失致重傷罪部分業據丁○○撤回告訴）。甲○○於肇事
    後，在未經有偵查權之機關或公務員發覺為犯嫌前，除報警
    將丁○○送醫救治外，並向到場處理之警員朱恩端、蔡沛原
    自首，陳明其為肇事者及肇事經過，並願接受裁判。
二、案經丁○○、林育聖之父丙○○告訴暨臺中縣警察局太平分
    局報請臺灣臺中地方法院檢察署檢察官相驗偵查起訴。
    理    由
一、上揭犯罪事實，業據被告甲○○於偵查中、本院準備程序及
    審理時供承不諱，核與告訴人即被害人林育聖之父丙○○、
    證人即被害人丁○○分別於警訊及偵查中指訴或證述之情節
    相符，並有道路交通事故現場圖、道路交通事故調查報告表
    (一)(二)、臺中縣警察局道路交通事故肇事人自首情形紀錄表、
    車號查詢重型機車車籍各1 紙、車禍現場暨車輛損壞照片14
    張在卷可稽。被害人林育聖確係因本件車禍受有顱腦損傷、
    胸腹部挫傷合併氣至胸、上下肢骨折等傷害，而休克當場不
    幸死亡，亦經臺灣臺中地方法院檢察署檢察官督同檢驗員相
    驗屍體屬實，製有勘驗筆錄、相驗屍體證明書、驗斷書及相
    驗照片在卷可憑，足見被害人林育聖因本件車禍而死亡事實
    甚明。
二、按特種閃光號誌各燈號顯示之意義如下：1 、閃光黃燈表示
    「警告」，車輛應減速接近，注意安全，小心通過。又汽車
    行駛至交岔路口，其行進、轉彎時，轉彎車應讓直行車先行
    。道路交通標誌標線號誌設置規則第211 條第1 項第1 款、
    道路交通安全規則第102 條第6 款分別定有明文。被告駕車
    自應注意上述道路交通安全等規定。且依附卷之道路交通事
    故調查報告表(一)(二)所載，本件肇事時天候晴朗，夜間有照明
    ，乾燥柏油路面無缺陷，道路視距良好，依其智識、能力，
    並無不能注意之情事，詎被告竟疏未注意遵守上規定，以致
    肇事，致被害人林育聖傷重當場死亡，足見被告確有過失。
    雖被害人林育聖騎乘機車亦疏未減速接近，注意安全並小心
    通過上開設有閃光黃燈號誌之交岔路口，及未注意車前狀況
    ，隨時採取必要之安全措施，亦與有過失，惟被告仍難辭過
    失之責，且其過失行為與被害人死亡間具有相當因果關係。
三、核被告甲○○所為，係犯刑法第276 條第1 項之過失致人於
    死罪。被告於肇事後，在未經有偵查權之機關或公務員發覺
    為犯嫌前，向到場處理員警朱恩端、蔡沛原陳明其為肇事者
    及肇事經過，並願接受裁判一節，有臺中縣警察局道路交通
    事故肇事人自首情形紀錄表（見相驗卷第13頁）在卷可稽，
    核與自首要件相符，依刑法第62條前段減輕其刑。爰審酌被
    告肇事後迄今未與被害人林育聖之父即告訴人丙○○達成和
    解賠償損害，及被告過失程度較重，被害人林育聖過失程度
    較輕、肇事造成被害人林育聖死亡之結果，使得被害人家屬
    受有痛失親人之傷害甚深，及被告肇事後坦承犯行，態度良
    好等一切情狀，量處如主文所示之刑，以資懲儆。
四、按告訴乃論之罪，告訴人於第一審辯論終結前得撤回其告訴
    。又告訴經撤回者，應諭知不受理之判決，並得不經言詞辯
    論為之，刑事訴訟法第238 條第1 項、第303 條第3 款、第
    307 條，分別定有明文。本件被告因過失致告訴人丁○○受
    傷部分，經檢察官依刑法第284 條第1 項後段之過失致重傷
    罪提起公訴，依刑法第287 條前段之規定，須告訴乃論，惟
    此部分既經告訴人丁○○具狀撤回告訴，並有撤回告訴狀及
    和解筆錄附卷（見本院卷第9 頁）可稽，且檢察官認此部分
    與前開過失致死罪部分，有想像競合犯之裁判上一罪之關係
    ，爰不另為不受理之諭知，附此敘明。
據上論斷，應依刑事訴訟法第273 條之1 第1 項、第299 條第1
項前段，刑法第276 條第1 項、第62條前段，刑法施行法第1 條
之1 ，判決如主文。
中    華    民    國    97    年    11    月    12    日
                  刑事第九庭    法  官  楊萬益
以上正本證明與原本無異。
如不服本判決應於收受判決後10日內向本院提出上訴書狀，並應
敘述具體理由；其未敘述上訴理由者，應於上訴期間屆滿後20日
內向本院補提理由書（均須按他造當事人之人數附繕本）「切勿
逕送上級法院」。
                                書記官  譚系媛
中    華    民    國    97    年    11    月    12    日
附錄論罪科刑法條
中華民國刑法第276條
（過失致死罪）
因過失致人於死者，處 2 年以下有期徒刑、拘役或 2 千元以下
罰金。
從事業務之人，因業務上之過失犯前項之罪者，處 5 年以下有期
徒刑或拘役，得併科3 千元以下罰金。


司法院資訊處製作；財團法人民間司法改革基金會備份。
